【裁判字號】    98,上訴,221
【裁判日期】    980507
【裁判案由】    毒品危害防制條例
【裁判全文】
臺灣高等法院刑事判決                 98年度上訴字第221號
上  訴  人
即  被  告  丙○○
選任辯護人  謝思賢律師
            方伯勳律師
上列上訴人因毒品危害防制條例案件，不服臺灣板橋地方法院96
年度訴字第2535號中華民國97年11月11日第一審判決（起訴案號
：臺灣板橋地方法院檢察署96年度偵續字第178號），提起上訴
，本院判決如下：
    主  文
原判決撤銷。
丙○○販賣第二級毒品，處有期徒刑柒年貳月。如附表所示之物
沒收銷燬或沒收各如附表「沒收或銷燬」欄所載。
    事  實
一、丙○○明知MDMA（俗稱搖頭丸）與愷他命（即Ketamine）分
    屬毒品危害防制條例所列管之第二級及第三級毒品，不得非
    法持有、販賣。竟意圖營利，基於販賣第二級毒品MDMA、第
    三級毒品愷他命之犯意，於民國95年10月間，以每包愷他命
    新臺幣（下同）550元，及每顆黃色錠（含第二級毒品MDA及
    MDMA成分）250元之代價，向綽號「阿福」之男子販入愷他
    命16包及上開黃色錠6顆（如附表編號一、二）。隨即於95
    年10月29日凌晨1時許，駕駛車號7480－MQ號自小客車，至
    臺北縣永和市○○路○段85號統一超商前，欲將上開所販入
    之黃色錠及愷他命售予乙○○。嗣於同日凌晨2時3分許，乙○○前往上開便利商店附近，以其所使用之0000000000號行
    動電話發送簡訊內容為「你在附近嗎」到丙○○使用之如附
    表編號三所示0000000000號行動電話，經丙○○回電告以所
    在，丙○○與乙○○遂於上址見面，乙○○進入上開自小客
    車之副駕駛座後，向丙○○表明欲購買黃色錠4顆及愷他命1
    包，丙○○同意以每顆黃色錠300元及每包愷他命1,000元之
    價格（總價共2,200元），將上開黃色錠、愷他命售予乙○○。並拿出4顆上開黃色錠及愷他命1包（約0.6公克），正
    欲交予乙○○，以賺取價差時，為埋伏於旁之員警當場查獲
    ，丙○○為規避刑責，遂將本欲交付乙○○之上開4顆黃色
    錠丟擲於上開車輛車門旁，並將所欲交付乙○○之愷他命1
    包置於駕駛座之座椅下，惟仍為警發現，嗣經警扣得丙○○
    所有供販賣之上開黃色錠6顆、愷他命16包（如附表編號一
    、二），及丙○○所有供販賣上開毒品所使用之門號為0000
    000000號SIM卡1張（如附表編號三），並自乙○○身上扣得
    其本欲交付丙○○之買賣毒品價款2,200元。
二、案經臺北市政府警察局信義分局報請臺灣板橋地方法院檢察
    署檢察官偵查起訴。
    理  由
壹、證據能力有無之判斷：
一、按被告之自白，非出於強暴、脅迫、利誘、詐欺、疲勞訊問
    、違法羈押或其他不正之方法，且與事實相符者，得為證據
    ，刑事訴訟法第156條第1項定有明文。被告丙○○雖辯稱：
    伊於製作警詢筆錄前有受到員警拿椅子恐嚇，並告知伊如承
    認就不告伊等恐嚇、脅迫，故警詢係出於非任意性自白云云
    。然證人即上開查獲被告時任職臺北市政府警察局警備隊之
    員警甲○○、丁○○、戊○○於偵查及原審審理時均證稱：
    警詢時態度良好，並無持椅子恐嚇被告之情事等語在卷（見
    偵續字第178號第18頁、原審卷第142頁、第144頁、第146頁
    ）。而被告固於偵查中供稱：警詢筆錄有些是被逼的，警方
    有拿椅子嚇我等語（見偵字第25103號卷第47頁、第48頁）
    ，然其於同次偵查中亦稱：並無被刑求等語甚明（見偵字第
    25103號卷第48頁）。再參以本件被告係在前揭時地持有上
    開搖頭丸、愷他命，並正欲交予乙○○時當場為警查獲，而
    為警扣得該等搖頭丸、愷他命（詳後述），警方並無再對被
    告加以恐嚇、脅迫或利誘等其他不正方法以取得自白之必要
    。被告此部分抗辯，要無可採。是本件被告於警詢時之自白
    ，依前揭說明，自得為證據。
二、按被告以外之人於偵查中向檢察官所為陳述，除顯有不可信
    之情況者外，得為證據，同法第159條之1第2項定有明文。
    偵查中被告以外之人（包括證人、鑑定人、告訴人、被害人
    及共同被告等）於偵查中之證詞，性質上均屬傳聞證據。惟
    現階段刑事訴訟法規定檢察官代表國家偵查犯罪、實施公訴
    ，依法其有訊問被告、證人及鑑定人之權，證人、鑑定人且
    須具結，而實務運作時，檢察官偵查中向被告以外之人所取
    得之陳述，原則上均能遵守法律規定，不致違法取供，其可
    信度極高，職是，被告以外之人前於偵查中已具結而為證述
    ，除反對該項供述得具有證據能力之一方，已釋明「顯有不
    可信之情況」之理由外，不宜以該證人未能於審判中接受他
    造之反對詰問為由，即遽指該證人於偵查中之陳述不具證據
    能力。是證人甲○○、戊○○、丁○○、乙○○於檢察官偵
    查時具結所為之證述，被告未曾提及檢察官在偵查時，有任
    何不法取供之情形，且客觀上並無顯不可信之情況，是前揭
    證人於偵查中之證言自具有證據能力。
三、按被告以外之人於檢察事務官、司法警察官或司法警察調查
    中所為之陳述，與審判中不符時，其先前之陳述具有較可信
    之特別情況，且為證明犯罪事實存否所必要者，得為證據，
    刑事訴訟法第159條之2定有明文。又刑事訴訟法第159條之2
    所謂「具有較可信之特別情況」，應依陳述人於陳述時之「
    外部情況」是否具有可信性決定之，所謂「外部情況」係指
    就詢問有無出於不正方法、陳述是否出於非任意性、有無違
    反法定障礙事由期間不得詢問及禁止夜間詢問之規定、詢問
    時是否踐行應先告知義務、警詢筆錄所載與錄音或錄影內容
    是否相符等情，且必須依據陳述人之觀察、記憶、表達是否
    正確、陳述人有無虛偽陳述之動機，及對照同一待證事項之
    其他經過詰問證人之證述是否相同，有無矛盾之處而加以綜
    合決定（最高法院94年度臺上字第1653號判決意旨參照）。
    經查，本件證人乙○○於警詢中所為供證固屬傳聞證據，且
    證人乙○○復於本院審理時到庭證稱製作警詢前員警有告知
    要指證丙○○販賣扣案毒品，否則要讓伊沒有工作云云（見
    本院卷第94頁正、反面），然員警只有要求乙○○講實話一
    節，已據證人甲○○於本院審理時證述甚明（見本院卷第96
    頁），且該警詢過程全程錄音錄影，亦據證人甲○○於本院
    審理時證述甚明（見本院卷第96頁），並經本院勘驗證人乙○○上開警詢筆錄結果：除正式詢問前員警甲○○與證人乙○○間雖有較為不清晰之交談，惟關於正式詢問內容與警詢
    筆錄並無二致等情，亦有本院勘驗筆錄1件附卷可稽（見本
    院卷第68反面至第70頁），然該等低聲交談內容，就可聽聞
    部分，並無何恐嚇言詞；又員警苟有恐嚇證人乙○○之意，
    在此正式詢問前，自無予以錄音之理；況依證人乙○○所述
    ：員警恐嚇伊是在永和被查獲進行搜身時及到警察局時各1
    次等語（見本院卷第94頁），益徵員警甲○○前揭與證人乙○○低語時並無何恐嚇證人乙○○情事。再參以本件被告係
    在前揭時地持有上開搖頭丸、愷他命，並正欲交予乙○○時
    當場為警查獲，而為警扣得該等搖頭丸、愷他命（詳後述）
    ，警方並無再對證人乙○○加以恐嚇、脅迫或利誘等其他不
    正方法以取得自白之必要。證人乙○○上開警詢過程既未見
    有何違法取供之瑕疵存在，參以其供證內容與上開得作為證
    據之95年10月29日偵查中供證並無二致，堪認其陳述亦係出
    於任意無訛。是被告辯稱證人乙○○之警詢供證係出於非任
    意性陳述云云，尚無可採。而原審及本院審理時又曾傳喚證
    人乙○○到庭作證，接受被告方面之詰問，此觀諸卷附原審
    及本院審判筆錄即明，已賦予被告對於證人乙○○對質詰問
    之機會，衡以刑事訴訟法159條保障被告對質詰問權之規範
    意旨，證人乙○○於審判外之警詢中所為供證既經被告於審
    理中藉由交互詰問加以檢驗，其屬傳聞證據之瑕疵，應已治
    癒而無遽予排除之必要。綜合上揭情狀，足認證人乙○○於
    警詢時證稱：伊於前揭時地係要向被告以每顆搖頭丸300元
    、每包愷他命1,000元之價格購買上開愷他命及搖頭丸，當
    時正要拿錢給被告等語（見偵字第25103號第10頁至第11頁
    ），雖與其於原審審理時結證稱：伊係託被告以每顆搖頭丸
    250元、每包愷他命800元之價格購買上開搖頭丸、愷他命，
    錢是事先就已交給被告了，並非2,200元等語（見原審卷第
    170頁至第175頁）不符，惟其於警詢中所述依前開說明，具
    有較可信之特別情況，並為證明犯罪事實存否所必要，依刑
    事訴訟法第159條之2之規定，亦應有證據能力。
四、按現行刑事訴訟法關於「鑑定」之規定，除選任自然人充當
    鑑定人外，另設有囑託機關鑑定制度。依同法第198條、第
    208條之規定，不論鑑定人或鑑定機關、團體，固均應由法
    院、審判長、受命法官或檢察官視具體個案之需要而為選任
    、囑託，並依第206條之規定，提出言詞或書面報告，始符
    合同法第159條第1項所定得作為證據之「法律有規定」之情
    形。否則所為之鑑定，仍屬傳聞證據。然於司法警察機關調
    查中之案件，為因應實務上，或因量大、或有急迫之現實需
    求，併例行性當然有鑑定之必要者，例如毒品之種類與成分
    、尿液之毒品反應，或者槍彈有無殺傷力等鑑定，基於檢察
    一體原則，得由該管檢察長對於轄區內之案件，以事前概括
    選任鑑定人或囑託鑑定機關、團體之方式，俾便轄區內之司
    法警察官、司法警察對於調查中之此類案件，得即時送請先
    前已選任之鑑定人或囑託之鑑定機關、團體實施鑑定，以求
    時效（法務部92年9月1日法檢字第0920035083號函參照，刊
    載於法務部公報第312期）。此種由檢察機關概括選任鑑定
    人或概括囑託鑑定機關、團體，再轉知司法警察官、司法警
    察於調查犯罪時參考辦理之作為，法無明文禁止，係為因應
    現行刑事訴訟法增訂傳聞法則及其例外規定之實務運作而為
    。此種由司法警察官、司法警察依檢察官所概括選任之鑑定
    人或囑託鑑定機關、團體所為之鑑定結果，與檢察官選任或
    囑託為鑑定者，性質上並無差異，同具有證據能力（最高法
    院96年度台上字第2860號裁判要旨參照）。本件檢察官所提
    出臺北市政府警察局96年2月6日北市鑑毒字第915號鑑驗通
    知書1件，依上開說明，應認為有證據能力。
貳、實體方面：
一、訊據上訴人即被告丙○○固坦承有於上開時、地持有黃色錠
    （即MDMA搖頭丸）6顆、愷他命16包遭警查獲，其中黃色錠4
    顆、愷他命1包係欲交付乙○○之事實，惟矢口否認有何販
    賣第二級毒品及第三級毒品之犯行，辯稱：伊在遭警查獲前
    一星期即與乙○○約定好要合資購買搖頭丸及愷他命，且在
    遭警查獲前一星期，就已經把伊與乙○○及其他朋友共同購
    買毒品的錢交給綽號「阿福」之人，伊於查獲當天僅是將乙○○所合資購買之搖頭丸4顆及愷他命1包交給乙○○，乙○○是要買二千多元的搖頭丸及愷他命，之前因為伊錢已經先
    付，也先向乙○○收過錢云云。經查：
  (一)被告於前揭時地為販賣第二級毒品黃色錠、第三級毒品愷他
    命，而以前述價格販入如附表編號一、二所示之第二級毒品
    黃色錠6顆、第三級毒品愷他命16包，其中黃色錠4顆、愷他
    命1包係欲以每顆黃色錠300元、每包愷他命1,000元之價格
    （共計2,200元）販售予乙○○，並有以上開行動電話聯絡
    等事實，業據被告於警詢時坦承不諱在卷（見偵字第25103
    號卷第18頁至第19頁），核與證人乙○○於警詢及檢察官於
    95年10月29日初訊時證述情節相符（見偵字第25103號卷第
    10頁、第50頁），並有丙○○所有供販賣之上開黃色錠6顆
    、白色粉末16包（如附表編號一、二）、丙○○所有供販賣
    上開毒品所用門號為0000000000號SIM卡1張（如附表編號三
    ），及乙○○本欲交付丙○○之買賣毒品價款2,200元扣案
    可資佐證。而該當場查獲之黃色錠6顆及白色粉末16包，經
    送臺北市政府警察局鑑驗結果，分別檢出第二級毒品MDA及
    MDMA成分（驗餘毛重1.86公克）、第三級毒品Ketamine成分
    （驗餘淨重6.86公克），有該局96年2月6日北市鑑毒字第91
    5號鑑驗通知書1紙附卷足憑（見原審卷第64頁）。堪認被告
    所欲販賣交付予乙○○者係第二級毒品MDMA、第三級毒品愷
    他命無訛。此外，復有被告上開行動電話與證人乙○○上開
    行動電話之通聯紀錄（即台灣大哥大資料查詢，見偵字第25
    103號卷第55頁至第73頁）1件及證人乙○○於95年10月29日
    傳給被告詢問是否在附近之簡訊翻拍照片4幀附卷可稽（見
    偵字第25103號卷第6頁、第9頁至第10頁），堪信為真實。
  (二)雖證人乙○○於96年1月8日偵查中及原審審理時改稱：伊是
    託被告買毒品云云（見偵字第25103號偵查卷第86頁至第87
    頁、原審卷第170頁至第175頁）。惟依證人乙○○於偵查及
    原審審理時所述：伊託被告買4顆搖頭丸及K他命1包，搖頭
    丸每顆價格為250元，K他命1包價格為800元等語（見偵字第
    25103號卷第87頁、原審卷第171頁），亦即其僅向被告購買
    總價1,800元之第二級毒品、第三級毒品；然卻於本院審理
    時證稱：伊是交2,200元託被告購買上開毒品等語（見本院
    卷第95頁），前後所述不符；且亦與被告於原審準備程序時
    所述：乙○○是託伊買2千多元的搖頭丸、愷他命云云有所
    出入（見原審卷第106頁），更足徵被告於本院審理時改稱
    乙○○是交伊2,200元合資購買毒品等語（見本院卷第95頁
    反面），係為附和證人乙○○前揭於原審審理時之證詞，要
    無可採。又依證人乙○○於原審審理時所述：「（為警查獲
    當天你所要買的毒品，是何時開始跟被告聯絡買賣毒品？）
    大概在被警查獲前一星期左右，我是打電話跟被告聯絡，我
    手中的被告電話號碼就只有壹支而已，也是我傳簡訊給被告
    的那支電話」、「（你和被告約在何處見面？）被警查獲前
    一星期我就跟被告說，要四顆搖頭丸及壹包Ｋ他命，直到被
    警查獲前這段期間我都沒有和被告見面，直到查獲當天，我
    到舞廳沒有看到被告，我打電話問被告到否，他說快到了，
    因為之前我都是和被告在舞廳見面，那天我才會到那邊，但
    是查獲前一星期並沒有和被告約定時間及地點」等語（見原
    審卷第173頁），依乙○○所述於為警查獲前一星期僅以電
    話與被告聯繫所需毒品事宜，此後迄至95年10月29日二人相
    約交付上開毒品為警查獲時止，該段期間乙○○既未與被告
    見面，則乙○○稱將買賣毒品之價款交予被告云云，顯與常
    情不合，此亦與被告於原審及本院審理時辯稱伊於為警查獲
    前已先向乙○○收取合資購買毒品之價款乙節相扞格。況證
    人乙○○於前揭時地為警查獲時確攜有2,200元一節，迭據
    證人乙○○於警詢、偵查、原審及本院審理時證述甚明，是
    證人乙○○於96年1月8日偵查中及原審審理時所述，顯有瑕
    疵而無可採。至證人丁○○固於偵查中證稱：扣案現金是乙○○自己拿出來，並承認要拿這些錢來買毒品等語在卷（見
    偵續字第178號卷第18頁），且證人甲○○於原審審理時證
    稱：該2,200元係乙○○在警局時表示錢在身上，始予以查
    扣等語（見原審卷第141頁），然臺北市政府警察局信義分
    局扣押筆錄則係記載在查獲現場予以查扣，有該扣押筆錄在
    卷可參（見偵字第25103號卷第25頁至第28頁），顯見證人
    所述與前開扣押筆錄所載不符，惟該證人乙○○遭警查扣之
    2,200元係於何時地為警扣案，對於本件被告是否基於販賣
    第二級毒品搖頭丸、第三級毒品愷他命之犯意而販入上開扣
    案之搖頭丸、愷他命；有無要將其中搖頭丸4顆、愷他命1包
    售予乙○○時遭警查獲等重要事項之認定，並不生影響，況
    被告對於證人乙○○有於前揭時地為警查獲後被查扣該
    2,200元並不爭執（見本院卷第35頁），是就此部分縱證人
    所述與前開扣押筆錄所載搜索扣押地點不符，亦不足以推翻
    本件全部事證而為有利於被告之認定。
  (三)本件被告係為販賣而以每包愷他命550元，及每顆黃色錠250
    元之代價，向綽號「阿福」之男子購得愷他命及黃色錠，並
    以每顆黃色錠300元，及每包愷他命1,000元之價格販售予乙○○，已如前述，應有營利之意圖，至為灼然。綜上所述，
    被告前揭所辯，顯係圖卸刑責之詞，不足採信。此部分事證
    明確，被告販賣第二級毒品及第三級毒品犯行堪予認定。
二、按販賣毒品罪，並不以販入後復行賣出為構成要件，只要以
    營利之目的，將毒品購入或賣出，有一於此，其犯罪即屬完
    成，惟如販入後復行賣出一次，亦僅成立一販賣罪，並非認
    有二次之犯罪行為；販賣行為，祗須以營利之意思而販入或
    賣出，即足構成。倘於有償讓與他人之初，係基於營利之意
    思，並著手實施，而因故無法高於購入原價出售，最後不得
    不以原價或低於原價讓與他人時，仍屬販賣行為；又販賣毒
    品既以行為人有營取利益之主觀意思為要件，他日出售縱未
    得利，亦無解其罪責（最高法院96年度臺上字第416號、94
    年度臺上字第5317號、88年度臺上字第4715號裁判要旨併同
    參照）。查被告於警詢中自承：伊持有如附表編號一、二之
    毒品是要販售的等語在卷（見偵字第25013號卷第18頁），
    且參以被告於前揭時地為警查獲時經警採集尿液送請台灣尖
    端先進生技醫藥股份有限公司檢驗結果，MDMA項目呈陰性反
    應，有該公司95年11月10日濫用藥物檢驗報告1件附卷可稽
    （見偵字第25103號卷第75頁），顯見被告並未施用上開扣
    案之毒品，益徵被告前開警詢中之自白與事實相符，應可採
    信。是被告雖未順利出售予乙○○，惟其既係基於低價買入
    再高價販賣之意思而販入上開第二級毒品、第三級毒品，有
    此牟取利潤之意思，甚為明顯，揆諸前揭說明，仍應以販賣
    第二級毒品、第三級毒品罪論之。是本件核被告所為係犯毒
    品危害防制條例第4條第2項、第3項之販賣第二級毒品、第
    三級毒品罪。其販賣前持有第二級毒品、第三級毒品之低度
    行為為販賣之高度行為所吸收，不另論罪。又被告以一行為
    觸犯二罪名，為想像競合犯，依刑法第55條之規定，應從較
    重之毒品危害防制條例第4條第2項之販賣第二級毒品罪處斷
    。
三、原審對被告予以論罪科刑，固非無見。惟查，原判決認被告
    所為係販賣第二級毒品、第三級毒品未遂，尚有違誤。被告
    上訴意旨所指被告、證人乙○○之警詢自白均非出於任意性
    ，無證據能力，而檢察官於96年5月23日所製作之勘驗筆錄
    亦無證據能力，且前開勘驗筆錄不能證明製作警詢筆錄前被
    告遭恐嚇、脅迫情事，不應以此否認被告非任意自白之抗辯
    ，又證人乙○○警詢所述可採為證據之必要性為何，未據原
    判決說明，而證人乙○○前後所述不一，是其於警詢所述，
    是否屬實尚非無疑。至扣案之2,200元係攸關案情之重要證
    物，究係如何查扣，卷證所載不符，恐係員警為羅織被告罪
    名而交還證人乙○○，再由乙○○提出，是該2,200元是否
    若證明被告與乙○○間確有買賣合意？等等而否認犯罪，固
    無可採。惟原判決既有前開可議之處，自應由本院予以撤銷
    改判。爰審酌被告非法販賣毒品，危害國民健康及社會治安
    甚鉅，行為可訾，及被告之犯罪動機、目的、手段及犯罪後
    態度等一切情狀，量處如主文第二項所示之刑。至扣案之黃
    色錠6顆（含第二級毒品MDA及MDMA成分，驗餘毛重1.86公克
    ）、愷他命16包（驗餘淨重6.86公克），係查獲之毒品，且
    係供被告販售，此業據被告於警詢時陳明在卷（見偵字第25
    103號卷第18頁），該扣案之如附表編號一所示之黃色錠6顆
    （含第二級毒品MDA及MDMA成分，驗餘毛重1.86公克），自
    應依毒品危害防制條例第18條第1項前段之規定沒收銷燬。
    至同條例對於查獲之製造、運輸、販賣、意圖販賣而持有、
    以非法方法使人施用、引誘他人施用及轉讓第三、四級毒品
    之沒收，並無特別規定，而被告販賣第三級毒品行為已構成
    犯罪，則該扣案之如附表編號二所示之第三級毒品愷他命16
    包（驗餘淨重6.86公克），即屬不受法律保護之違禁物，應
    回歸刑法之適用，應依刑法第38條第1項第1款之規定沒收之
    （參照最高法院96年台上字第884號判決意旨）。另扣案之
    如附表編號三所示門號為0000000000號SIM卡1張，係被告所
    有於案發時供聯絡乙○○所用之物，亦據被告於原審審理時
    供承在卷（見原審卷第177頁），應係被告供犯販賣毒品罪
    所用之物，應依毒品危害防制條例第19條第1項之規定沒收
    。另自乙○○身上扣得其本欲交付丙○○之買賣毒品價款
    2,200元，尚非移轉予被告所有，難認係被告因犯罪所得之
    財物，而於被告身上所扣得之1,100元，被告否認與販賣毒
    品有關，亦無證據證明與被告前揭犯行有何關聯，爰不予宣
    告沒收，併此敘明。
、公訴意旨另以：被告丙○○基於販賣MDMA及K他命之犯意，
    自95年9月2日起至同年10月29日止，在臺北縣永和市○○路
    ○段120號地下1樓「TEMPO」舞廳內或其外便利商店附近，
    販售予綽號「小毛」之乙○○（乙○○施用及持有部分業經
    檢察官為不起訴處分）、持用門號0000000000號手機之不詳
    女子及綽號「DJ  Kimula」、「老虎」、「9527」等人MDMA
    及K他命數次，因指被告丙○○涉犯毒品危害防制條例第4條
    第2項之販賣第二級毒品罪嫌，及同條例第4條第3項之販賣
    第三級毒品罪嫌云云。檢察官認被告涉有販賣第二級毒品罪
    嫌及販賣第三級毒品罪嫌，無非係以被告於警詢時自白，及
    證人乙○○於警詢、偵查時之證詞，暨台灣大哥大資料查詢
    表（即門號0000000000號行動電話通聯資料）、基地台位置
    地圖、臺灣板橋地方法院檢察署96年5月8日勘驗筆錄，為其
    論據。訊之被告堅決否認上開販賣第二級毒品及販賣第三級
    毒品之犯行，辯稱：伊沒有販賣毒品予持用門號0000000000
    號手機之不詳女子及綽號「DJ  Kimula」、「老虎」、「95
    27」等人，且伊僅於95年10月29日拿毒品給乙○○，之前伊
    均未拿毒品給乙○○等語。按犯罪事實應依證據認定之，無
    證據不得認定犯罪事實，刑事訴訟法第154條第2項定有明文
    。次按認定不利於被告之事實，須依積極證據，茍積極之證
    據本身存有瑕疵而不足為不利於被告事實之認定，即應為有
    利於被告之認定，更不必有何有利之證據，而此用以證明犯
    罪事實之證據，猶須於通常一般人均不至於有所懷疑，堪予
    確信其已臻真實者，始得據以為有罪之認定，倘其證明尚未
    達到此一程度，而有合理性之懷疑存在，致使無從為有罪之
    確信時，即應為無罪之判決，此有最高法院30年上字第816
    號判例意旨可資參照。而刑事訴訟法第161條已於91年2月8
    日修正公布，其第一項規定：檢察官就被告犯罪事實，應負
    舉證責任，並指出證明之方法，因此檢察官對於起訴之犯罪
    事實，應負提出證據及說服之實質舉證責任，倘所提出之證
    據，不足為被告有罪之積極證明，或其指出證明之方法，無
    從說服法院以形成被告有罪之心證，基於無罪推定之原則，
    自應為被告無罪判決之諭知，最高法院92年台上字第128號
    判例可資參照。又當事人得聲請法院調查證據，而法院為發
    見真實，亦得依職權調查證據，但限於維護公平正義或對被
    告之利益有重大關係之事項為限，修正刑事訴訟法第一百六
    十三條第一、二項定有明文。故法院固得依職權調查證據，
    但並無蒐集證據之義務。蒐集證據乃檢察官或自訴人之職責
    ，事實審法院應以調查證據為其主要職責，其調查之範圍，
    亦以審判中所存在之一切證據為限，案內不存在之證據，即
    不得責令法院為發現真實，應依職權從各方面蒐集證據（最
    高法院91年度臺上字第5846號判決參照）。經查：
  (一)被告於警詢時固供稱：於29日1時30分許，已出售K他命1包
    及搖頭丸1顆給DJ介紹的朋友（該DJ綽號為Kimula，伊不知
    其真實姓名），向伊購買毒品之人，伊亦不知道他綽號及真
    實姓名年籍（是由Kimula撥打伊行動電話，叫伊於永和路1
    段85號超商前等他朋友，他朋友到時，問伊是否為阿泰，確
    認後伊即帶他上伊自小客內交易），販售該毒品收取新台幣
    1,1O0元，伊販售毒品約2、3星期，有販售給乙○○約3、4
    次，他都向伊購買搖頭丸，一次都一顆，販售價格均為300
    元，但時間及地點伊已模糊，還有綽號9527、老虎等人，還
    有其他人是經介紹才找伊購買毒品，伊不知道他們是誰云云
    （見偵字第25103號卷第19頁）；證人乙○○於警詢、偵查
    時均供證：伊約從中秋節起（約10月初起）迄今已購買約10
    多次（詳細次數已模糊是約計），都打行動電話給丙○○，
    購買K他命及搖頭丸都是與他相約在永和路1段85號前之統一
    超商前交易（即Tempo舞廳對面超商）等語（見偵字第25103
    號卷第11頁、第51頁），然依被告之前開警詢供詞及證人乙○○之上開證詞，均不能確認被告販賣毒品予乙○○之具體
    時間、次數，至依卷附台灣大哥大資料查詢表（即乙○○所
    使用門號0000000000號行動電話通聯資料）、基地台位置地
    圖（見偵字第25103號卷第55頁至第72頁、偵續字第178號卷
    第25頁），固足認乙○○所使用門號0000000000號行動電話
    ，自95年9月2日起至同年10月29日止，有與丙○○所使用之
    門號0000000000號行動電話多次通聯之紀錄，且基地台位置
    均在臺北縣永和市○○路○段附近，惟縱認被告於該段期間
    確有與乙○○多次以行動電話聯繫並相約見面，亦難以確認
    該等多次相約見面時，即有交易毒品之行為，矧證人乙○○
    於原審審理時證稱：伊僅於為警查獲這一次，跟被告拿毒品
    ，之前都沒有跟被告拿過毒品等語（見原審卷第174頁），
    檢察官既無法舉證證明被告於95年10月29日為警查獲前販售
    毒品予乙○○之具體時間、次數，自不能僅憑被告及證人乙○○上開籠統模糊之陳述，即遽認被告確有於95年10月29日
    為警查獲前多次販售毒品予乙○○。
  (二)復查，被告於警詢時雖另供述：伊於95年10月29日1時30分
    許，已出售K他命1包及搖頭丸1顆給綽號為「Kimula」所介
    紹之朋友及綽號「9527」、「老虎」之人等語，然遍觀全案
    卷，被告於警詢時所供上開販賣毒品之對象，渠等真實姓名
    、年籍資料均付之闕如，且檢察官亦未能舉證證明被告究係
    於何時、地販售毒品予綽號「9527」、「老虎」之人，及販
    售毒品之具體方式，自亦不能僅憑被告之上開籠統自白，即
    認被告確有販賣毒品予綽號「DJ Kimula」「9527」、「老
    虎」之人。至丙○○所使用門號為0000000000號SIM卡內，
    固有於95年10月14日接收自門號0000000000號行動電話所傳
    送內容為「我是昨天在天波去找你拿衣服的那個女的，真的
    很對不起，老闆有對你做什麼決定嗎？真的很抱歉! 我不知
    道你們不能賣，下次在好好跟你道歉」之簡訊，此有臺灣板
    橋地方法院檢察署96年5月8日勘驗筆錄暨附件照片可稽（見
    偵續字第178號卷第5頁、第14頁），然觀諸該簡訊內容，亦
    無法遽認被告確有販售搖頭丸等毒品予持用門號0000000000
    號行動電話之人，是此部分被告聲請傳喚證人蘇永和，以證
    明被告係賣衣服予持用門號0000000000號行動電話之人，本
    院認無再予傳喚之必要，併此敘明。
  (三)綜上，檢察官對於上揭公訴意旨所指被告販賣第二級毒品罪
    嫌及販賣第三級毒品罪嫌，依其所提被告於警詢時自白，及
    證人乙○○於警詢、偵查時之證詞，暨台灣大哥大資料查詢
    表（即門號0000000000號行動電話通聯資料）、基地台位置
    地圖、臺灣板橋地方法院檢察署96年5月8日勘驗筆錄，均不
    足為被告販賣第二級毒品罪及販賣第三級毒品罪之積極證明
    ，且無從說服本院以形成被告有犯販賣第二級毒品罪及販賣
    第三級毒品罪之心證，揆諸前揭說明，就被告所涉上揭公訴
    意旨所指販賣第二級毒品及販賣第三級毒品部分，基於無罪
    推定之原則，本應為被告無罪判決之諭知，因公訴意旨認此
    部份與上揭論罪部份有實質上一罪之集合犯關係，爰不另為
    無罪之諭知，併予敘明。
據上論斷，應依刑事訴訟法第369條第1項前段、第364條、第299
條第1項前段，毒品危害防制條例第4條第2項、第3項、第18條第
1項、第19條第1項，刑法第11條前段、第55條、第38條第1項第1
款，判決如主文。
本案經檢察官李叔芬到庭執行職務。
中    華    民    國    98    年    5     月    7     日
                  刑事第二十二庭審判長法  官  何菁莪
                                      法  官  江振義
                                      法  官  李麗珠
以上正本證明與原本無異。
如不服本判決，應於收受送達後10日內向本院提出上訴書狀，其
未敘述上訴之理由者並得於提起上訴後10日內向本院補提理由書
（均須按他造當事人之人數附繕本）「切勿逕送上級法院」。
                                      書記官  陳禹任
中    華    民    國    98    年    5     月    18    日
附錄：本案論罪科刑法條全文
毒品危害防制條例第4條：
製造、運輸、販賣第一級毒品者，處死刑或無期徒刑；處無期徒
刑者，得併科新臺幣1千萬元以下罰金。
製造、運輸、販賣第二級毒品者，處無期徒刑或7年以上有期徒
刑，得併科新臺幣7百萬元以下罰金。
製造、運輸、販賣第三級毒品者，處5年以上有期徒刑，得併科
新臺幣5百萬元以下罰金。製造、運輸、販賣第四級毒品者，處3
年以上10年以下有期徒刑，得併科新臺幣3百萬元以下罰金。
製造、運輸、販賣專供製造或施用毒品之器具者，處1年以上7年
以下有期徒刑，得併科新臺幣1百萬元以下罰金。
前五項之未遂犯罰之。
附表
┌──┬─────────────────┬─────┐
│編號│  品                名            │沒收或銷燬│
├──┼─────────────────┼─────┤
│一  │黃色錠陸顆（含第二級毒品MDA及MDMA │沒收併銷燬│
│    │成分，驗餘毛重壹點捌陸公克）      │          │
├──┼─────────────────┼─────┤
│二  │愷他命拾陸包（驗餘淨重陸點捌陸公克│沒收      │
│    │）                                │          │
├──┼─────────────────┼─────┤
│三  │門號0000000000號SIM卡壹張         │沒收      │
└──┴─────────────────┴─────┘


司法院資訊處製作；財團法人民間司法改革基金會備份。
